【裁判字號】    95,聲,597
【裁判日期】    950526
【裁判案由】    返還提存物
【裁判全文】
臺灣高雄地方法院民事裁定               95年度聲字第597號
聲  請  人  甲○○
相  對  人  宏總建設股份有限公司
法定代理人  乙○○
當事人間聲請返還擔保金事件，本院裁定如下：
    主      文
聲請駁回。
    理      由
一、聲請意旨略以：聲請人與相對人間請求損害賠償事件，前遵
    本院民國88年全字第6376號民事裁定，為假扣押曾提供新台
    幣（下同）49600 元為擔保金，並以本院89年度存字第150
    號提存事件提存在案。茲聲請人與相對人於本案訴訟業經台
    灣高等法院台中分院以94年度上字第153 號判決確定終結，
    而聲請人於訴訟終結後於94年11月3 日以太平宜欣郵局第53
    6 號存證信函催告受擔保利益人即相對人於20日內行使權利
    ，而上開信函並已於翌日送達於相對人，惟相對人迄今仍未
    行使權利，爰依法聲請發還擔保金等語。
二、按訴訟終結後，供擔保人證明已定20日以上期間催告受擔保
    利益人行使權利而未行使者，法院應依供擔保人之聲請，以
    裁定命返還其提存物，民事訴訟法第104 條第1 項第3 款固
    定有明文。惟所謂「訴訟終結」係指本案之訴訟已經確定或
    和解等情形，又因假處分或假扣押所供之擔保，係為擔保受
    擔保利益人因不當假處分或假扣押所受損害而設。倘執行法
    院已依聲請或依職權實施假處分或假扣押之執行者，則在執
    行法院撤銷其執行程序前，受擔保利益人所受損害仍可能繼
    續發生，損害額既未確定，自無強令其行使權利之理。故在
    假處分或假扣押所供之擔保，供擔保人依民事訴訟法第106
    條準用同法第104 條第1 項第3 款規定，聲請以裁定命返還
    其擔保金之場合，必待假處分或假扣押之執行程序已撤銷（
    如債權人收受假扣押或假處分裁定未逾30日者，應一併聲請
    撤銷該裁定），始得謂與民事訴訟法第104 條第1 項第3 款
    所定之「訴訟終結」相當（最高法院85年度台抗字第645 號
    、86年度台抗字第53號、87年度台抗字第234 號裁定意旨參
    照）。
三、聲請人主張上情，業據其提出提存書、存證信函、送達回執
    假扣押裁定等文件為證，固堪認為實在。惟查，本件聲請人
    係因假扣押裁定，而向提存所供擔保聲請假扣押執行，則揆
    諸前揭說明，於假扣押程序終結前，即難謂本件訴訟業已終
    結。次查，所謂假扣押程序終結，必待執行法院依聲請或依
    職權撤銷其執行程序，始足當之。末查，本件聲請人聲請假
    扣押強制執行，扣押相對人之不動產，現仍於假扣押執行程
    序狀態中乙節，業據本院依職權調取假扣押卷宗核閱無訛，
    堪予認定。揆諸上揭說明，本件假扣押執行程序，即屬未終
    結。從而，聲請人聲請返還提存物，核與首揭規定不符，自
    不應准許，應予駁回。
中    華    民    國    95    年    5     月    26    日
                  民事第二庭    法  官  黃呈熹
正本證明與原本無異。
如不服本裁定應於送達10日內向本院提出抗告狀，並繳納裁判費
新台幣1,000元。
中    華    民    國    95    年    5     月    26    日
                                書記官  曾瓊玉


司法院資訊處製作；財團法人民間司法改革基金會備份。
